最高法院刑事判決                              八十八年度台上字第三二八九號
    上  訴  人  李智輝
                林瑞芳
    被      告  甲○○
                乙○○
右上訴人等因自訴被告等違反貪污治罪條例等罪案件，不服台灣高等法院台中分院中
華民國八十八年四月二十七日第二審判決（八十八年度上訴字第八三八號，自訴案號
：台灣台中地方法院八十七年度自字第一○一九號），提起上訴，本院判決如左：上
    主  文
訴駁回。
    理  由
按刑事訴訟法第三百七十七條規定，上訴於第三審法院，非以判決違背法令為理由，
不得為之；是提起第三審上訴，應以原判決違背法令為理由，係屬法定要件，且必須
依據卷內資料為具體之指摘，並足據以辨認原判決已具備違背法令之形式，始屬相當
。本件原判決以上訴人李智輝、林瑞芳自訴意旨略稱：台中市政府將九期市地重劃旁
之大里溪支流旱溪河川區域線內堤防用地及水防道路，納入九期重劃分配建地，違反
台灣省政府公函指示，承辦之公務員違背職務，從中舞弊，並圖利他人，被告甲○○
、乙○○負有調查偵訊及監督之職務，竟出具台灣台中地方法院檢察署八十七年十月
二十六日中檢聰洪八七他一二五○字第六八八六一號公文書，包庇犯法之官員，認被
告等犯刑法瀆職及貪污治罪條例之圖利等罪嫌云云，惟按犯罪之被害人得提起自訴，
刑事訴訟法第三百十九條第一項固有明文，然此之被害人係指犯罪之直接被害人而言
；又不得提起自訴而提起者，應諭知不受理之判決，刑事訴訟法第三百三十四條亦定
有明文。次按刑法或貪污治罪條例之公務員圖利罪，其所保護之法益，為公務員對國
家服務之忠信規律及國家之利益，縱其犯罪結果，於私人權益不無影響，但其直接被
害者為國家法益，而非私人權益，縱認自訴人因被告之行為致其受有損害，亦屬間接
之被害，而非直接被害，即不得提起自訴。經查本件上訴人等自訴被告等涉犯刑法瀆
職罪及貪污治罪條例之圖利罪，其所侵害者為國家法益，依法不得提起自訴，從而上
訴人等對之提起自訴，自非適法，因而維持第一審諭知自訴不受理之判決，駁回上訴
人等在第二審之上訴；經核於法尚無違誤。上訴意旨仍執陳詞，主張台中市政府辦埋
市地重劃官員圖利他人，被告等為不實之偵查而簽結，應受法律追訴等語；就原判決
之適用法則，究屬如何違背法令，未依據卷內資料具體指摘，尚不足據以辨認原判決
已具備違背法令之形式，核與前揭得為第三審上訴之法定要件不相適合，應認上訴人
等之上訴為違背法律上之程式，均予以駁回。
據上論結，應依刑事訴訟法第三百九十五條前段，判決如主文。
中      華      民      國    八十八    年      六      月    二十四    日
                              最高法院刑事第一庭
                                  審判長法官  施  文  仁
                                        法官  張  淳  淙
                                        法官  林  永  茂
                                        法官  蕭  仰  歸
                                        法官  陳  世  淙
      右正本證明與原本無異
                                              書  記  官
中      華      民      國    八十八    年      六      月    二十九    日
